臺灣雲林地方法院民事簡易判決
111年度簡字第82號
原      告  林育慶  
            王麗秋  
被      告  王承恩  
訴訟代理人  王永興  
            陳妮    
            蔡阿糖  
上列當事人間因過失致死案件，原告於刑事訴訟程序中提起請求
損害賠償之附帶民事訴訟（111年度交附民字第71號），經本院
刑事庭裁定移送民事庭，本院於民國111年8月18日言詞辯論終結
，判決如下：
    主      文
被告應給付原告林育慶、王麗秋新臺幣貳佰伍拾萬元，及自民國
一一一年三月十八日起至清償日止，按年利率百分之五計算之利
息。
本判決得假執行。
    事實及理由
一、原告起訴主張：被告於民國110年10月27日晚上9時44分，駕
    駛車牌號碼0000-00自用小客車，搭載訴外人林廷翰、楊士
    逸，沿雲林縣水林鄉順興村雲146線公路，由西南往東北方
    向行駛，途經雲146線公路2公里850處之彎道時，本應注意
    車輛行駛時，駕駛人應注意車前狀況，並隨時採取必要之安
    全措施，且應注意行車速度，依速限標誌或標線之規定，無
    速限標誌或標線者，行車時速不得超過50公里，而依當時天
    候晴、夜間有照明、柏油路面乾燥、無缺陷、無障礙物等一
    切情狀，並無不能注意之情事。詎被告竟以時速100餘公里
    超速行駛，而於該彎道因車速過快不及轉彎，失控衝撞路旁
    之民宅鐵門，致其車內乘客林廷翰因而受有顱骨骨折併腦實
    質脫出之傷害，經送醫救治後，仍於同日晚上10時45分因傷
    重不治死亡（下稱本件車禍事故）。原告林育慶、王麗秋為
    林廷翰之父、母，已因本件車禍事故為林廷翰支出醫療費用
    新臺幣（下同）2,083元、殯葬費用272,300元，且原告林育
    慶並受有扶養費1,607,760元、精神慰撫金150萬元之損害；
    原告王麗秋並受有扶養費2,192,400元、精神慰撫金150萬元
    之損害等語。並聲明：被告應給付原告等250萬元，及自起
    訴狀繕本送達翌日起至清償日止，按年息百分之5計算之利
    息；願供擔保，請准予宣告假執行。
二、被告則以：對於本件車禍事故刑事判決認定之事實不爭執，
    對於原告請求醫療費用2,083元、殯葬費用272,300元部分不
    爭執，同意給付。對於原告均請求自65歲起算至餘命，每月
    以雲林縣109年平均每人每月消費支出18,270元計算得受林
    廷翰扶養之扶養費用之計算方式不爭執，被告雖有賠償意願
    ，然原告請求金額實已遠逾被告之經濟能力。至原告請求精
    神慰撫金各150萬元部分，金額太高，請鈞院審酌等語，資
    為抗辯。
三、經查，被告於前揭時、地駕駛車牌號碼0000-00自用小客車
    ，以時速100餘公里高速行駛，途經雲146線公路2公里850處
    之彎道時因車速過快不及轉彎，失控衝撞路旁之民宅鐵門，
    致其車內乘客林廷翰因而受有顱骨骨折併腦實質脫出之傷害
    ，經送醫救治後，仍於同日晚上10時45分因傷重不治死亡而
    肇生本件車禍事故，嗣被告因上開行為經本院以111年度交
    訴字第24號刑事案件認定犯過失致死罪，處有期徒刑6月，
    如易科罰金，以1,000元折算1日，臺灣雲林地方檢察署檢察
    官不服上訴，經臺灣高等法院臺南分院以111年度交上訴字
    第641號刑事判決撤銷改判有期徒刑10月確定在案等情，有
    該刑事判決附卷可稽，復經本院依職權調取本院111年度交
    訴字第24號刑事案件卷宗核閱屬實，且為兩造所不爭執，自
    堪信為真實。
四、按因故意或過失，不法侵害他人之權利者，負損害賠償責任
    ；不法侵害他人致死者，對於支出醫療及增加生活上需要之
    費用或殯葬費之人，亦應負損害賠償責任。被害人對於第三
    人負有法定扶養義務者，加害人對於該第三人亦應負損害賠
    償責任；不法侵害他人致死者，被害人之父、母、子、女及
    配偶，雖非財產上之損害，亦得請求賠償相當之金額。民法
    第184條第1項前段、第192條第1項、第2項、第194條分別定
    有明文。查，被告駕車不慎肇生本件車禍事故，並致被害人
    林廷翰死亡乙節，已如前述，而原告為被害人林廷翰之父、
    母，有戶籍謄本在卷可憑，則原告依前開規定請求被告負損
    害賠償責任，於法自屬有據。茲就原告請求賠償之項目及金
    額有無理由，審究如下：
㈠、醫療費用部分：
　　原告主張其等因本件車禍事故為林廷翰支出醫療費用2,803
    元等，並提出中國醫藥大學北港附設醫院急診醫療收據為證
　　，且為被告明示不爭執，同意給付，應予照列。
㈡、殯葬費用部分：
　　原告主張其等為林廷翰共支出殯葬費用272,300元，並提出
    華勝禮儀社收據、鼎契生命禮儀社收據、電子發票證明聯、
     嘉雲寶塔收款證明單為證，且為被告明示不爭執，同意給
    付，應予照列。
㈢、扶養費部分：
  ⒈按直系血親相互間，互負扶養之義務；受扶養權利者，以不
    能維持生活而無謀生能力者為限；前項關於無謀生能力之限
    制，於直系血親尊親屬，不適用之，民法第1114條第1款、
    第1117條第1、2項分別定有明文。次按直系血親尊親屬受扶
    養之權利，應受不能維持生活之限制，此觀民法第1117條規
    定自明。所謂不能維持生活，係指不能以自己之財產維持生
    活而言。又受扶養權利人請求將來受扶養者，應以事實審言
    詞辯論終結時之財產狀況及該財產日後可能消減之情事，推
    認其得請求受扶養時之財力能否維持生活（最高法院108年
    度臺上字第653號判決意旨參照）。
  ⒉原告林育慶為林廷翰之父親，於58年4月28日出生，現從事水
    產養殖，承租魚塭在放養水產，而其於108、109、110年間
    均無所得，名下有土地1筆、汽車2部，財產總額130萬餘元
    ；原告王麗秋為林廷翰之母親，為59年1月16日出生，於林
    廷翰110年10月27日死亡時為51歲，現從事水產養殖，與原
    告林育慶一起放養水產，而其於109、110年間僅有股利憑單
    所得分別256元、128元，名下有汽車3部、一筆投資，財產
    總額2,410元等情，業據原告陳明在卷，並有渠等戶籍謄本
    、稅務電子閘門財產所得調件明細表等件在卷可參（見本院
    卷第81頁、民事證件存置袋），而參諸勞動基準法第54條第
    1項第1款規定，勞工強制退休年齡為65歲，是合理推論，原
    告二人於年滿65歲後，已無工作所得，且原告林育慶所有不
    動產價值亦不足其計算至平均壽命之消費支出（詳後述），
    是依原告二人所存體力與目前工作、資產、生活狀況以觀，
    即堪認難以既有財產收入獨立維持其生活，而有受林廷翰扶
    養之權利，原告二人請求被告賠償渠等於65歲後之扶養費，
    即屬有據。
  ⒊原告林育慶於林廷翰110年10月27日死亡時為52歲，依內政部
    公布之109年臺灣地區男性簡易生命表，尚有之平均餘命為2
    8.99年，故原告林育慶於年滿65歲後可享有之受林廷翰扶養
    年限為15.99年；原告王麗秋於林廷翰110年10月27日死亡時
    為51歲，依內政部公布之109年臺灣地區女性簡易生命表，
    尚有之平均餘命為35.28年，故原告王麗秋於年滿65歲後可
    享有之受林廷翰扶養年限為21.28年。原告二人求依109年雲
    林縣每人每月消費支出18,270元計算其應受扶養費用額之基
    準，為被告所不爭執，堪予採憑，是每人每年消費支出為21
    9,240元（計算式：18,270元×12月＝219,240元）。再衡諸原
    告二人彼此互為扶養義務人，且除育有林廷翰外，尚育有訴
    外人林嘉興、林宥妤二名子女，則原告二人請求被告應賠償
    林廷翰應負擔4分之1之扶養費用，自無不合。準此，原告林
    育慶得請求之扶養費用，依霍夫曼計算法扣除中間利息後（
    首期給付不扣除中間利息），核計其金額為656,412元【計
    算方式為：(219,240元×11.00000000＋(219,240元×0.000000
    00)×(11.00000000－00.00000000))÷4＝656,412.0000000000
    元。其中11.00000000為年別單利5%第15年霍夫曼累計係數
    ，11.00000000為年別單利5%第16年霍夫曼累計係數，0.000
    00000為未滿一年部分折算年數之比例(362/365＝0.00000000
    )。採四捨五入，元以下進位，下同】；原告王麗秋得請求
    之扶養費用，依霍夫曼計算法扣除中間利息後（首期給付不
    扣除中間利息），核計其金額為808,631元【計算方式為：(
    219,240元×14.00000000＋(219,240×0.00000000)×(15.00000
    000－00.00000000))÷4＝808,630.0000000000。其中14.00000
    000為年別單利5%第21年霍夫曼累計係數，15.00000000為年
    別單利5%第22年霍夫曼累計係數，0.00000000為未滿一年部
    分折算年數之比例(103/366＝0.00000000)】逾此部分請求，
    即屬無據。
㈣、精神慰撫金部分：　　　
    按精神慰撫金之多寡，應斟酌雙方之身分、地位、資力與加
    害之程度及其他各種情形核定相當之數額。其金額是否相當
    ，自應依實際加害情形與被害人所受之痛苦及雙方之身分、
    地位、經濟狀況等關係決定之（最高法院85年度臺上字第46
    0號判決意旨參照）。查，本院審酌原告林育慶、王麗秋為
    被害人林廷翰之父、母，渠等養育林廷翰所耗費之時間及精
    力難以估計，林廷翰因本件車禍事故死亡，共享天倫之期待
    因而落空，且白髮人送黑髮人，渠等自受有難以言喻之傷痛
    ，精神上自受有相當之痛苦。茲審酌原告林育慶高中肄業，
    從事水產養殖，承租魚塭放養水產；原告王麗秋高職畢業，
    從事水產養殖；被告高中畢業，打零工，每月收入不穩定，
    未婚等情，並參酌兩造之財產資力（有兩造之稅務電子閘門
    財產所得調件明細表可參），及原告因喪子所受之痛苦程度
    與參酌兩造之身分、地位，認原告請求被告賠償精神慰撫金
    各150萬元，尚屬允當，應予准許。被告抗辯原告請求精神
    慰撫金數額過高云云，為無理由。
㈤、綜上，本件原告林育慶、王麗秋得請求被告賠償之金額合計
    為4,739,426元（計算式：醫療費用2,083元＋殯葬費用272,3
    00元＋扶養費用656,412元＋扶養費用808,631元＋精神慰撫金1
    50萬元＋精神慰撫金150萬元＝4,739,426元）。
五、按保險人依本法規定所為之保險給付，視為被保險人損害賠
    償金額之一部分；被保險人受賠償請求時，得扣除之，強制
    汽車責任保險法第32條定有明文。查，原告林育慶、王麗秋
    就本件車禍事故已領取之強制汽車責任保險金共200萬元，
    依上開規定，自應於被告賠償之金額中扣除，是原告二人得
    請求賠償之金額合計為2,739,426元【計算式：4,739,426元
    －200萬元＝2,739,426元】。
六、末按給付無確定期限者，債務人於債權人得請求給付時，經
    其催告而未為給付，自受催告時起，負遲延責任。其經債權
    人起訴而送達訴狀，或依督促程序送達支付命令，或為其他
    相類之行為者，與催告有同一之效力；遲延之債務，以支付
    金錢為標的者，債權人得請求依法定利率計算之遲延利息；
    應付利息之債務，其利率未經約定，亦無法律可據者，週年
    利率為百分之五，民法第229條第2項、第233條第1項前段及
    第203條分別定有明文。查，原告之刑事附帶民事訴訟起訴
    狀繕本於111年3月17日由被告親自簽名簽收，於同日發生合
    法送達效力，此有該刑事附帶民事訴訟起訴狀在卷足憑，是
    原告請求自刑事附帶民事起訴狀繕本送達之翌日即111年3月
    18日起至清償日止，按年息百分之5計算之利息，並無不合
    ，應予准許。
七、從而，原告林育慶、王麗秋本於侵權行為之損害賠償請求權
    ，請求被告給付其等250萬元，及自111年3月18日起至清償
    日止，按年利率百分之5計算之利息，為有理由，應予准許
    。
八、本件原告勝訴部分，均係就民事訴訟法第427條第2項適用簡
    易訴訟程序所為被告敗訴之判決，依民事訴訟法第389條第1
     項第3款規定，應依職權宣告假執行，原告就此部分聲請假
    執行，僅為促使法院發動職權，爰不另為准駁之諭知。
九、本件係原告於刑事訴訟程序中附帶提起之民事損害賠償事件
    ，經本院刑事庭依刑事訴訟法第504條第1項規定裁定移送前
    來，而依同條第2項規定刑事附帶民事訴訟本無徵收裁判費
    ，原告於審理過程並無裁判費支出，爰不為訴訟費用負擔之
    諭知。
中　　華　　民　　國　　111 　年　　9 　　月　　8 　　日
                  民事簡易庭    法  官 吳福森

以上正本係照原本作成。
如對本判決上訴，須於判決送達後20日內向本院提出上訴狀。如
委任律師提起上訴者，應一併繳納上訴審裁判費。
中　　華　　民　　國　　111 　年　　9 　　月　　8　 　日
                                書記官　程尹鈴